【裁判字號】    97,交抗,1814
【裁判日期】    971031
【裁判案由】    違反道路交通管理處罰條例
【裁判全文】
臺灣高等法院交通事件裁定            97年度交抗字第1814號
抗   告   人
即原處分機關  交通部公路總局臺北區監理所板橋監理站
受 處 分  人  甲○○
上列抗告人因受處分人違反道路交通管理處罰條例案件，不服臺
灣板橋地方法院，中華民國九十七年九月三十日所為裁定（九十
七年度交聲字第八０號），提起抗告，本院裁定如下：
    主  文
抗告駁回。
    理  由
一、抗告人即原處分機關原處分意旨略以：受處分人甲○○前於
    民國九十六年九月十二日晚上十時四十分許，騎乘車牌GEV-
    833 號重型機車，行經臺北縣中和市○○街一０六號前時，
    經警攔停酒測結果，酒精濃度超過規定標準，予以舉發，原
    處分機關乃依道路交通管理處罰條例第三十五條第一項第一
    款規定，對受處分裁處罰鍰並吊扣其領用之小型車普通駕駛
    執照。受處分人以其雖有該違規行為，但並未領用機車駕駛
    執照，原處分機關逕吊扣其汽車駕駛執照，已致其生活陷入
    困境云云，為此聲明異議，請求撤銷原處分。
二、按汽車（包括機器腳踏車）駕駛人，駕駛汽車經測試檢定酒
    精濃度超過規定標準者，處新臺幣一萬五千元以上六萬元以
    下罰鍰，並當場移置保管該汽車及吊扣其駕駛執照一年，道
    路交通管理處罰條例第三十五條第一項第一款固有明文。惟
    觀諸九十四年十二月十四日修正前同條例第六十八條原規定
    ：「汽車駕駛人因違反本條例及道路交通安全規則之規定，
    受『吊扣或吊銷』駕駛執照處分時，『吊扣或吊銷』其持有
    『各級車類』之駕駛執照。」，嗣基於「原條文將違法或違
    規駕駛人所持有各級車類之駕駛執照一併吊扣或吊銷，失之
    過酷，影響人民工作及生活甚鉅」之考量，因修正刪除其中
    關於受吊扣駕駛執照處分時，得吊扣行為人持有各級車類駕
    駛執照部分之規定，是自九十五年三月一日修正後新法施行
    之日起，行為人交通違規遭裁處吊扣駕照時，依新法已不得
    吊扣行為人持有之各級車類駕駛執照，其所得吊扣者，應僅
    行為人違規時駕駛汽車所依憑之駕駛執照，乃當然之解釋。
    而依道路交通安全規則第六十一條第一項各款所列關於汽車
    駕駛人取得高一級車類之駕駛資格者，得准其駕駛較低級車
    類車輛之規定，領有小型車駕駛執照者，僅得憑以騎乘輕型
    機器腳踏車，不及於重型機車。查本件受處分人騎乘車牌號
    碼GEV- 833號重型機車違規時，已無重機車之駕駛執照，業
    據原處分機關及受處分人一致指明，縱其另領有小型車駕駛
    執照，揆諸前揭說明，亦非其得憑以騎乘重機車之執照，自
    不得以其飲酒逾限猶騎乘重機車之違規行為，吊扣與此違規
    無關之小型車駕駛執照，至異議人是否因無照駕駛重機車應
    另為違規裁罰，與本件異議之認定無涉。原裁定以原處分機
    關錯誤援用交通部就上開法律規定修正前所為之函示意見等
    為論據，依首揭處罰規定，吊扣異議人小型車普通駕駛執照
    部分之處分，於法無據，予以撤銷，業於理由內論述甚詳，
    經核尚無違誤。抗告意旨或無視於原裁定之論述，或猶執上
    開交通部關於修正前舊法之函示意見與早於九十四年十二月
    二十八日已刪除之同條例第六十五條第一項第三款規定，對
    原裁定就系爭之法律疑義所為適法之解釋，徒憑己見，恣意
    指摘；或引用他案所持行為人騎乘輕機車違規可據以吊扣其
    小型車駕駛執照，而與本案具體狀況迥不侔之見解，指摘原
    裁定不當，俱無理由。又原裁定認本件違規不得吊扣異議人
    持有之小型車駕照，係以該小型車駕照並非異議人違規時騎
    乘重機車所憑之駕照，非因異議人僅持有該小型車駕照，抗
    告意旨以道路交通管理處罰條例第六十八條修正前後，均未
    規定行為人僅持有一種駕駛執照時不得吊扣云云，指摘原裁
    定「理由三 (二)」之解釋尚嫌率斷云云，微論原裁定理由
    並無抗告意旨所指「三 (二)」部分，且此部分指摘顯係出
    於對原裁定之誤解，要無足取。綜上，本件抗告顯無理由，
    應予駁回。
據上論結，應依道路交通案件處理辦法第二十六條，刑事訴訟法
第四百十二條，裁定如主文。
中    華    民    國    97    年    10    月    31    日
                  刑事第二十一庭審判長法  官  蔡彩貞
                                      法  官  楊力進
                                      法  官  許永煌
以上正本證明與原本無異。
不得再抗告。
                                      書記官  陳啟文
中    華    民    國    97    年    10    月    31    日


司法院資訊處製作；財團法人民間司法改革基金會備份。
